臺灣高雄地方法院民事判決
111年度雄簡字第1869號
原      告  遠東國際商業銀行股份有限公司
                      設台北市○○區○○○路○段000號00                          樓
法定代理人  侯金英  
訴訟代理人  楊勝浩  

            高榮鋒  
被      告  王秀華  
            陳惠貞  

            陳惠蘭  
兼上三人共  陳惠芬  
同訴訟代理人      
上列當事人間請求撤銷遺產分割登記事件，經本院於民國（下同
）111年11月9日言詞辯論終結，判決如下：
    主  文
被告王秀華、陳惠貞、陳惠蘭、陳惠芬就被繼承人陳政雄所遺如
附表所示之土地、建物於109年2月27日所為遺產分割協議之債權
行為及王秀華於109年3月3日就附表所示土地、建物所為分割繼
承登記之物權行為，均應予撤銷。
王秀華應將附表所示土地、建物，於109年3月3日所為之分割繼
承登記予以塗銷。
訴訟費用由被告連帶負擔。
　　事實及理由
一、原告主張：被告陳惠芬（下稱陳惠芬）向原告申辦現金卡使
    用，未依約按期繳款，原告屢催未果，尚積欠新臺幣（下同
    ）137,493元及其中129,889元，自102年2月1日起至104年8
    月31日止，依照年息19.97%計算之利息，自104年9月1日起
    至清償日止依照年息14.99%計算的利息，並賠償督促程序費
    用500元、執行費用1,104元（下稱系爭債權）。被告王秀華
    、陳惠貞、陳惠蘭、陳惠芬（下稱被告四人）均為被繼承人
    陳政雄（109年2月12日死亡）之繼承人，且未拋棄繼承。陳
    政雄遺有附表所示之土地及建物（下稱系爭不動產），依法
    應由被告共同繼承，但陳惠芬為規避原告追索債務，竟與其
    他繼承人於109年2月27日就系爭不動產成立遺產分割協議，
    將系爭不動產約定全部由被告王秀華（下稱王秀華）繼承取
    得（下稱系爭遺產分割協議），並於109年3月3日以分割繼
    承為原因將系爭不動產登記於王秀華名下。被告所為無償行
    為已嚴重侵害原告之債權，因此依民法第244 條第1 、4 項
    規定提起本件訴訟，請求法院判決如主文第1 、2 項所示。
二、被告主張：因為母親王秀華於109年1月1日中風，陳政雄臨
    時前要求被告陳惠芬、陳惠貞、陳惠蘭照顧母親，放棄繼承
    系爭不動產等語作為抗辯。並請求法院判決駁回原告之訴。
三、雙方不爭執事項：
  ㈠原告對陳惠芬有系爭債權。
　㈡被告在109年2月27日就系爭不動產成立系爭遺產分割協議，
    使系爭不動產由王秀華繼承，並於109年3月3日以分割繼承
    為原因辦理移轉登記予王秀華完畢。
　㈢被繼承人陳政雄於109年2月12日死亡，被告四人均為陳政雄
    之繼承人，且未拋棄繼承，系爭不動產為陳政雄之遺產。　
四、法院為判斷的理由：
  ㈠經過調查，原告對陳惠芬有系爭債權，被繼承人陳政雄於109
    年2月12日死亡，被告四人均為陳政雄之繼承人，且未拋棄
    繼承，系爭不動產為陳政雄之遺產，被告在109年2月27日就
    系爭不動產成立系爭遺產分割協議，將系爭不動產分割由王
    秀華繼承，並於109年3月3日以分割繼承為原因辦理移轉登
    記予王秀華完畢，為雙方所不爭，且有系爭不動產第一類謄
    本、高雄市政府地政局鹽埕地政事務所檢送之系爭不動產辦
    理分割繼承登記之所有申辦資料、繼承系統表、繼承人名冊
    、陳政雄及被告四人之戶籍謄本、家事事件（全部）公告查
    詢結果等件在卷可查（本院卷第79-87、95-103、113、157-
    175頁，除函文外均為影本），此部分事實可以認定。又原
    告於111年4月15日提起本件訴訟，有起訴狀收文戳章可憑（
    本院卷第9頁），起訴狀所附之土地登記第二類謄本、地籍
    異動索引資料（本院卷第17至23頁）之最早列印日期為111
    年4月6日，是原告行使撤銷權，尚未逾除斥期間。
  ㈡債務人所為之無償行為，有害及債權者，債權人得聲請法院
    撤銷之；債權人依第1 項之規定聲請法院撤銷時，得並聲請
    命受益人或轉得人回復原狀，民法第244 條第1 項、第4 項
    定有明文。又繼承權之拋棄，係指繼承人於法定期間否認繼
    承對其發生效力之意思表示，即消滅繼承效力之單獨行為。
    而拋棄因繼承所取得之財產，係於繼承開始後，未於法定期
    間拋棄繼承權，嗣就其已繼承取得之財產予以拋棄，與拋棄
    繼承權之性質迥然有別；繼承權之拋棄，固不許債權人依民
    法第244條第1項規定撤銷之。惟如拋棄因繼承所取得之財產
    ，而將繼承所得財產之公同共有權，與他繼承人為不利於己
    之分割協議，倘因而害及債權者，債權人自得依民法第244
    條第1項行使撤銷權（最高法院106年度台上字第1650號判決
    意旨參照）。
  ㈢被告四人既未拋棄繼承，其等簽立系爭遺產分割協議，並以
    分割繼承為原因將系爭不動產登記於王秀華名下，陳惠芬已
    無力清償債務，還將因繼承所取得之財產權無償移轉予王秀
    華，此舉顯有害於原告之債權，依照上開說明，原告自得請
    求撤銷系爭遺產分割協議。被告雖以上情為辯解，但是被告
    陳惠貞、陳惠蘭、陳惠芬均可以選擇拋棄繼承而不為，所為
    遺產分割協議即為可被撤銷的債權行為，所辯自不可採。從
    而，原告本於民法第244 條第1 項、第4 項規定，請求撤銷
    系爭遺產分割協議之債權行為及王秀華於109年3月3日就系
    爭不動產所為分割繼承登記之物權行為，並請求王秀華塗銷
    系爭不動產於109年3月3日之分割繼承登記，均有理由，應
    予准許，因此判決如主文第1、2項所示。
五、訴訟費用負擔之依據：民事訴訟法第85條第2項。
中　　華　　民　　國　　111 　年　　11　　月　　23　　日
                  高雄簡易庭  法    官  黃宣撫   
以上正本證明與原本無異。
如對本判決上訴，須於判決送達後20日內向本院提出上訴狀，並
須表明原判決所違背之法令及其具體內容與依訴訟資料可認為原
判決有違背法令之具體事實之上訴理由。（均須按他造當事人之
人數附繕本）。
中　　華　　民　　國　　111 　年　　11　　月　　25　　日
                             書記官   吳紫瑄
附表（系爭不動產）：
㈠土地：　
編號 土地坐落       縣市 鄉鎮市區 段 地號 面積 （平方公尺） 權利範圍  ⒈ 高雄市 鹽埕區 大智 713 81 1/4 

㈡建物：
編號 建物        縣市 鄉鎮市區 段 建號 門牌號碼 建物面積 （平方公尺） 權利範圍  ⒈ 高雄市 鹽埕區 大智 1989 高雄市○○區○○街00巷0號3樓 總面積：45.47 全部